【裁判字號】    99,訴,52
【裁判日期】    990511
【裁判案由】    偽造有價證券
【裁判全文】
臺灣宜蘭地方法院刑事判決                99年度訴字第52號
公  訴  人  臺灣宜蘭地方法院檢察署檢察官
被      告  甲○○
指定辯護人  本院公設辯護人  乙○○
上列被告因偽造有價證券案件，經檢察官提起公訴（99年度偵緝
字第38號），本院判決如下：
    主  文
甲○○犯偽造有價證券罪，處有期徒刑壹年陸月，減為有期徒刑
玖月；如附表編號一所示本票上所偽造「陳林素燕」為共同發票
人部分沒收。又犯偽造有價證券罪，處有期徒刑壹年陸月，減為
有期徒刑玖月；如附表編號二所示本票上所偽造「陳林素燕」為
共同發票人部分沒收。又犯偽造有價證券罪，處有期徒刑壹年陸
月，減為有期徒刑玖月；如附表編號三所示本票上所偽造「陳林
素燕」為共同發票人部分沒收。又犯偽造有價證券罪，處有期徒
刑壹年陸月；如附表編號四所示本票上所偽造「陳林素燕」為共
同發票人部分沒收。又犯偽造有價證券罪，處有期徒刑壹年陸月
；如附表編號五所示本票上所偽造「陳林素燕」為共同發票人部
分沒收。應執行有期徒刑貳年。緩刑肆年。如附表編號一至五所
示本票上所偽造「陳林素燕」為共同發票人部分，均沒收。
    犯 罪 事 實
一、甲○○向年籍不詳，自稱「莊宏文」之人（涉嫌重利罪部分
    ，另由檢察官偵辦）借款，因「莊宏文」要求甲○○簽發商
    業本票擔保，並須由配偶共同擔任發票人，甲○○為求順利
    貸得款項，明知未獲其配偶陳林素燕同意，竟基於偽造有價
    證券並供己行使之犯意，於如附表編號一至四所示之發票日
    期（即借款日期），各基於偽造有價證券之犯意，在其所簽
    發之本票發票人欄，各偽簽「陳林素燕」之署名1枚，以示
    其與陳林素燕共同為本票之發票人後，在宜蘭縣宜蘭市○○
    ○○路旁或宜蘭縣羅東鎮○○路旁，交予「莊宏文」作為借
    款擔保，以調借如票面金額所載之款項。甲○○另於附表編
    號五所載發票日期，在其所簽發之本票發票人欄偽簽「陳林
    素燕」之署名1枚，以示其與陳林素燕共同為本票之發票人
    後，在宜蘭縣某不詳地點交予「莊宏文」，作為其清償積欠
    利息新臺幣56萬元之擔保（甲○○各次偽造本票之發票日、
    發票人、到期日、票面金額、票據號碼，分別如附表所示）
    ，足生損害於陳林素燕。嗣因無法證明知情之蔣世賢因不詳
    原因取得甲○○所簽發之前揭本票後，向本院聲請本票裁定
    ，繼而聲請對陳林素燕之不動產強制執行，經陳林素燕於強
    制執行程序中提起債務人異議之訴，始悉上情。
二、案經本院告發臺灣宜蘭地方法院檢察署檢察官偵查起訴。
    理  由
一、按被告以外之人於審判外之陳述，雖不符刑事訴訟法第159
    條之1至第159條之4之規定，而經當事人於審判程序同意作
    為證據，法院審酌該言詞陳述或書面陳述作成時之情況，認
    為適當者，亦得為證據，刑事訴訟法第159條之5定有明文。
    被告甲○○對於公訴人所提之證據資料，均同意其證據能力
    ，本院審酌該等言詞供述及書面作成時之情況認為適當，均
    無不宜作為證據之情事，依刑事訴訟法第159條之5規定，均
    得作為證據，合先敘明。
二、訊據被告甲○○對於上揭事實均坦承不諱，核與證人陳林素
    燕證述情節相符，並有本票影本5紙附於本院98年度訴字第
    151號民事卷宗內可資參酌，足認被告之自白與事實相符，
    本件事證明確，被告犯行洵堪認定，應予依法論科。
三、核被告所為，係犯刑法第201條第1項之偽造有價證券罪。被
    告偽造署名係偽造有價證券之部分行為，行使偽造有價證券
    之低度行為則為高度之偽造有價證券行為所吸收，均不另論
    罪。其所犯5次偽造有價證券犯行，犯意各別，行為不同，
    應予分論併罰。被告辯護人雖為被告辯護稱：被告各次偽造
    本票犯行，犯罪手法相同、時間接近，應有接續犯之適用等
    語，惟被告各次偽造本票之行為時間均不相同，且其於本院
    審理中，並陳稱：伊向「莊宏文」借錢，是不夠錢就去借、
    不夠錢就去借，而最後1張面額56萬元的本票是付利息的等
    語（見本院卷第27頁），足見被告係基於各別犯意，於不同
    時間、地點，先後偽造本票以行使，其並非基於接續犯意而
    為各次偽造有價證券犯行，辯護人此部分尚有誤會，併予敘
    明。復按犯罪之情狀顯可憫恕，認科以最低度刑仍嫌過重者
    ，得酌量減輕其刑，刑法第59條定有明文。查被告之偽造有
    價證券行為，固無足取，惟被告之動機無非借款孔急，亟需
    償還資力之擔保，乃一時未經深思，而擅以配偶陳林素燕為
    共同發票人，事後已坦承犯行，深具悔意，惡性尚非重大，
    且被害人陳林素燕於強制執行程序中業已提出債務人異議之
    訴，經本院判決撤銷強制執行程序，此有本院98年度訴字第
    151號民事判決可稽，被害人尚未蒙受實際財物損害，本院
    衡酌各情，認依被告主觀惡性及犯罪情節，依一般社會之客
    觀觀察，縱科以法定最輕本刑有期徒刑3年，猶嫌過重，顯
    堪憫恕，爰依刑法第59條之規定，就其各次偽造有價證券犯
    罪均酌減其刑。
四、爰審酌被告與被害人陳林素燕係配偶之關係、被告偽造本票
    之方式、偽造數量及票面金額；並酌以被告教育程度僅國小
    畢業，智識程度較低，及其因需錢孔急、受重利集團慫恿而
    擅自偽造有價證券之犯罪動機；而本件幸經被害人提起債務
    人異議之訴撤銷強制執行程序，而未致生重大損害；暨被告
    犯罪後坦承犯行，態度尚稱良好等一切情狀，各量處如主文
    所示之刑。又本件被告於96年2月27日、96年2月28日、96年
    3月31日之偽造有價證券犯行，犯罪時間均在96年4月24日以
    前，符合中華民國96年罪犯減刑條例所定減刑條件，爰依法
    就被告前述犯行，各諭知減得之刑如主文所示。本票上之共
    同發票人「陳林素燕」部分，不問屬於被告與否，應依刑法
    第205條之規定諭知沒收，本票上所附著之偽造「陳林素燕
    」簽名，既隨同本票諭知沒收，爰不另重複諭知沒收，附此
    敘明。
五、查被告前未曾受有期徒刑以上刑之宣告，此有臺灣高等法院
    被告前案紀錄表存卷可考，其因一時失慮，偶罹刑典，犯後
    坦承犯行，已知悔悟，當認經此偵查、審判之教訓，已知警
    惕，信無再犯之虞，且其因腰椎脊椎手術，行動不便，有診
    斷證明書及病歷資料在卷可參，本院認對其所宣告之刑以暫
    不執行為適當，依刑法第74條第1項第1款規定諭知緩刑4年
    ，以啟自新。
據上論斷，應依刑事訴訟法第299條第1項前段，刑法第201條第1
項、第205條、第59條、第51條第5款、第74條第1項第1款，刑法
施行法第1條之1，中華民國96年罪犯減刑條例第2條第1項第3款
、第7條，判決如主文。
本案經檢察官劉惟宗到庭執行職務
中    華    民    國    99    年    5     月    11    日
              刑事第四庭審判長法  官  林楨森
                              法  官  辜漢忠
                              法  官  鄧晴馨
上正本證明與原本無異。
如不服本判決，應於收受送達後10日內向本院提出上訴狀（應附
繕本）。其未敘述上訴理由，應於上訴期間屆滿後20日內補提理
由書狀於本院，上訴於臺灣高等法院。
                              書記官  林怡君
中    華    民    國    99    年    5     月    12    日
附表：
  ┌──┬──────┬────────┬──────┬─────────┬───────┐
  │編號│發票日      │發票人          │到期日      │票面金額（新臺幣）│票據號碼      │
  ├──┼──────┼────────┼──────┼─────────┼───────┤
  │一  │96年2月27日 │甲○○、陳林素燕│96年4月30日 │26萬7千元         │TH0000000     │
  ├──┼──────┼────────┼──────┼─────────┼───────┤
  │二  │96年2月28日 │甲○○、陳林素燕│96年4月30日 │16萬元            │TH0000000     │
  ├──┼──────┼────────┼──────┼─────────┼───────┤
  │三  │96年3月31日 │甲○○、陳林素燕│96年4月30日 │32萬元            │CH246973      │
  ├──┼──────┼────────┼──────┼─────────┼───────┤
  │四  │96年5月5日  │甲○○、陳林素燕│96年6月5日  │59萬元            │CH555572      │
  ├──┼──────┼────────┼──────┼─────────┼───────┤
  │五  │96年6月21日 │甲○○、陳林素燕│96年7月20日 │56萬元            │CH781992      │
  └──┴──────┴────────┴──────┴─────────┴───────┘
本案論罪科刑主要法條：
中華民國刑法第201條第1項
（有價證券之偽造變造與行使罪）
意圖供行使之用，而偽造、變造公債票、公司股票或其他有價證
券者，處3 年以上 10 年以下有期徒刑，得併科 3 千元以下罰
金。

司法院資訊處製作；財團法人民間司法改革基金會備份。
